【裁判字號】    90,交訴,163
【裁判日期】    901116
【裁判案由】    過失致死
【裁判全文】
臺灣臺南地方法院刑事判決                          九十年度交訴字第一六三號
    公  訴  人  臺灣臺南地方法院檢察署檢察官
    被      告  甲○○
    選任辯護人  趙哲宏
                宋金比
                楊淑惠
右列被告因過失致死案件，經檢察官提起公訴（九十年度偵字第三九四０號），本院
判決如左：
    主  文
甲○○無罪。
    理  由
一、公訴意旨略以：被告甲○○係從事運送草菇之工作，開車是其附隨業務，為從事
    駕駛業務之人，其於民國八十九年十月十七日晚間八時十分許，駕駛車牌號碼Ｓ
    四─五三二六號自用小客貨車，沿台南縣柳營鄉○○○路，由西往東方向行駛，
    而於行經該路與柳營路之交岔路口等待紅燈時，其原應注意汽車行進中，駕駛人
    應注意車前狀況，隨時採取必要安全措施；又汽車行駛至交岔路口，應遵守燈光
    號誌行進，而依當時情形又無不能注意之情事，其竟疏於留意前方及交岔路口燈
    光號誌，未待紅燈轉換成綠燈，即貿然起動向前行駛，適有被害人楊富凱駕駛車
    牌號碼ＵＵＫ─七五二號輕型機車，沿台南縣柳營鄉○○路，由北往南方向，亦
    行至上開交岔路口，因超速行駛及搶黃燈，而貿然穿越該路口，以致不慎撞及被
    告甲○○所駕駛之小客貨車左後側車尾，而人、車倒地，被害人楊富凱並因之而
    受有右額部硬腦膜下出血、腦幹壓迫等傷害，並引發呼吸性休克，經送醫救治後
    ，仍因傷重不治死亡，因認被告甲○○涉有刑法第二百七十六條第二項之業務過
    失致人於死罪嫌。
二、按犯罪事實應依證據認定之，無證據不得推定其犯罪事實；又不能證明被告犯罪
    者，應諭知無罪之判決，刑事訴訟法第一百五十四條、第三百零一條第一項分別
    定有明文。又認定不利於被告之事實，須依積極證據，苟積極證據不足為不利於
    被告事實之認定時，即應為有利於被告之認定，更不必有何有利之證據；又事實
    之認定，應憑證據，如未能發現相當證據，或證據不足以證明，自不能以推測或
    擬制之方法，為裁判基礎，最高法院三十年上字第八一六號及四十年臺上字第八
    六號亦分別著有判例可資參照。
三、公訴人認被告甲○○涉有刑法第二百七十六條第二項業務過失致人於死之罪嫌，
    係以證人即當日駕車於被害人楊富凱之後，隨即抵達前述交岔路口之彭永進於警
    訊時及偵查中之證詞，並參以被害人楊富凱所騎機車，係撞及被告所駕駛之小客
    貨車之左側車尾部分等情形，堪認被害人騎上開機車，於行經上開交岔路口時，
    雖燈號已轉換為黃燈，惟因車速過快煞車不及，乃欲強行穿越該交岔路口，適被
    告於上開中山西路方向之號誌，紅燈尚未轉換為綠燈時，即行起動該小客貨車，
    致發生本件車禍等為其主要論據。惟被告甲○○則堅詞否認涉有右述犯行，辯稱
    ：其當時係在路口等待紅燈，當燈號轉換成綠燈時才起動，其並未闖紅燈等語。
四、經查：
    （一）被告甲○○雖不否認有於前述時、地，駕車與被害人楊富凱所騎之機車發
          生碰撞，並致被害人死亡之結果等事實，且有道路交通事故調查報告表一
          紙及現場蒐證照片九張附卷可考；而被害人因本件車禍傷重不治死亡，亦
          經臺灣臺東地方法院檢察署檢察官督同法醫師相驗屬實，並製有勘驗筆錄
          、驗斷書、相驗屍體證明書各一份在卷足憑。
    （二）然而，本件車禍發生地點之台南縣柳營鄉○○路與中山西路交岔路口，個
          別道路之通視距離良好，即由柳營路看柳營路，與由中山西路看中山西路
          之視線均甚良好，但彼此之通視距離則屬不佳，即由柳營路看中山西路來
          車，或由中山西路看柳營路來車之視線距離有限；又由中山西路即被告所
          駕駛小貨車之行向，看被害人所騎機車之來向，只能看見二十二‧二公尺
          遠之柳營路範圍，另外，本交岔路口之交通流量不大，柳營路為主幹道，
          中山西路則為支幹道等情，則業經鑑定機關即財團法人成大研究發展基金
          會派人現場履勘屬實，有該基金會九十年十月三日（九０）成大研基建字
          第一九五八號函附之鑑定意見書一份在卷可參（參見該鑑定意見書第七頁
          ），且有現場照片八張可供佐證。基此，並依前述二十二‧二公尺之通視
          距離判斷，則於該路口如有車輛違規闖紅燈，橫向綠燈進入路口之來車，
          應無機會閃避。
    （三）其次，依據被害人楊富凱所騎機車之刮地痕長達三十三‧二公尺加以推論
          ，被害人撞擊前後之車速約為時速五十九公里，然因該機車與被告甲○○
          所駕駛之小客貨車，有發生實體接觸之撞擊，所以被害人所騎機車之實際
          速度，應較前述五十九公里之時速為高等情，亦據上開鑑定意見書記載明
          確（該鑑定意見書第八頁參照）；另參照證人彭永進於警訊時業已證稱：
          楊富凱車速六十公里至七十公里左右（參見八十九年十月十七日警訊筆錄
          ）；且於偵查中復證述：楊某車速約七十公里左右等語（九十年二月二十
          二日偵訊筆錄參照），可知被害人於肇事前，其所騎機車之車速應超過時
          速六十公里，是其於該最高速限為時速四十公里之路段，有超速行駛之行
          為，亦堪認定。
    （四）又經由現場勘查被告甲○○駕車沿中山西路，由西往東方向，行近柳營路
          路口及停車時，並無法看到柳營路行向上號誌桿上的燈號及燈號顏色之變
          化；又因柳營路為幹道，交通量較高，由中山西路不顧左右來車而闖紅燈
          ，需要負擔極大之風險，且因中山西路上於紅燈時等綠燈亮之車輛，因為
          無法看到柳營路上燈號之變化，所以幾乎沒有因見到柳營路燈號變化，而
          提早起步闖紅燈之機會等情，復據該鑑定意見書詳為載明（參見該鑑定意
          見書第十一頁）。另就證人彭永進於警訊時證稱：「（楊富凱直行時燈號
          為何？）當時我看見為黃燈，但楊富凱騎過路口時已變紅燈。」等語（八
          十九年十月十七日警訊筆錄參照）；及於偵查中亦證述：「……我前方燈
          號是黃燈，楊某發生車禍時，我再看是紅燈，其間約二、三秒……」等情
          （九十年二月二十二日偵訊筆錄參照）以為判斷，可見被告甲○○駕駛小
          客貨車，沿中山西路，由西往東方向，行經柳營路口時，被害人楊富凱騎
          機車，沿柳營路，由北往南方向，行經該路口，因其超速之緣故，見前方
          遠遠黃燈亮起，以為其可在黃燈結束前通過路口，然未料行近路口時，號
          誌已經變為紅燈，且橫向之中山西路，正好有被告所駕駛之小客貨車駛出
          ，因而緊急煞車，並隨即滑倒後，再撞擊被告所駕駛小客貨車之左後側車
          尾擋泥板附近，而發生車禍。從而，本件車禍之肇事原因，應係被害人駕
          車闖紅燈所致，至於被告則係駕車正常行駛，而在無從避免之情形下，為
          被害人之機車所撞擊。
    （五）本件經送財團法人成大研究發展基金會鑑定結果，亦認被害人楊富凱闖紅
          燈以致肇事之可能性，為百分之九十五至百分之百，此有前述九十年十月
          三日（九０）成大研基建字第一九五八號函附之鑑定意見書一份在卷可參
          （參見該鑑定意見書第十一頁），此益證被告甲○○之上述駕駛行為，就
          本件車禍之發生，並無任何過失可言。
    （六）綜上所述，本件證人彭永進於警訊時及偵查中證述之內容，既無從證明被
          告甲○○係於紅燈之情形下，進入本件肇事之交岔路口，且經前開分析結
          果，可知本件車禍發生之肇事因素，應係被害人楊富凱駕駛機車闖紅燈所
          致，故被告之上述駕駛行為，並無任何過失，應堪認定。又本院亦查無其
          他證據，足以證明被告駕車行經肇事地點時，有何其他之過失駕駛行為，
          本院自不能僅因被告所駕駛之車輛，曾與被害人所騎之機車發生碰撞，並
          造成被害人死亡之結果，即以推測或擬制之方法，遽認被告確有前開業務
          過失致人於死之犯行。此外，復查無其他積極證據，足認被告涉有公訴人
          所指之犯行，是本件尚不能證明被告犯罪，參照前開說明，應依法為被告
          無罪判決之諭知。
據上論斷，應依刑事訴訟法第三百零一條第一項，判決如主文。
中    華    民    國      九十      年      十一        月      十六    日
                                  臺灣臺南地方法院交通法庭
                                      法  官    陳  志  成
右正本證明與原本無異。
如不服本判決，應於判決送達後十日內，向本院提出上訴狀。
                                      書記官    謝  國  欽
中    華    民    國      九十      年      十一        月      十六    日


司法院資訊處製作；財團法人民間司法改革基金會備份。
